臺灣苗栗地方法院刑事判決　　　　　93年度交簡上字第12號
上　訴　人　臺灣苗栗地方法院檢察署檢察官
被　　　告　丙○○
上列上訴人因被告過失傷害案件，不服本院93年度苗交簡字第24
號，中華民國93年3月23日第一審簡易判決（聲請簡易處刑案號
：臺灣苗栗方法院檢察署92年度偵字第4337號）提起上訴，本院
管轄第2審之合議庭改依第1審通常程序，判決如下：
    主  文
原判決撤銷。
丙○○因過失傷害人，處有期徒刑柒月。
    事  實
一、丙○○的駕駛執照業已吊銷，為無駕駛執照的人。其於民國
    92年10月30日晚上9 時50分許，在某處喝酒後（經酒精測試
    所得值為每公升0.14毫克，尚未達道路交通安全規則第114
    條第1 項第2 款規定不能駕駛之程度），仍駕駛車號
    2F-8389 號小客車，沿苗栗縣頭份鎮○○路，由竹南往頭份
    方向行駛，途經該路信義幹25左03號前，應注意車前狀況並
    隨時採取必要之安全措施，且依當時天候為晴天，夜間有照
    明視線良好，行經鋪有柏油市區○○道路○路面乾燥、道路
    平坦、無缺陷、無障礙物等情形，並無不能注意之情事，竟
    疏未注意，同一時、地適有甲○○所騎乘車牌號碼HQN-999
    號機車行駛在前方之機車專用道，丙○○竟自後以其所駕駛
    上開自小客車，直接追撞甲○○所騎乘之上開機車之車尾，
    導致甲○○及其後搭載之母親陳金鑾連車倒地，甲○○並因
    為上開車禍受有左膝後十字韌帶斷裂、併撕裂性骨折、左膝
    內側韌帶扭傷、左踝撕裂傷併關節活動受限制等傷害，最後
    左膝活動伸展155 度、彎曲92度、左大腿肌力4 度、左膝顯
    著運動障礙步行需以助行器輔助之結果；及陳金鑾受有頭部
    外傷、左側腦內出血、右側頭骨骨折及右側硬腦膜外出血、
    右側頭皮撕裂傷、兩側頭骨缺損，並於92年10月30日於為恭
    醫院外科急診室接受開腦手術，最後需長期復建治療之傷害
    。
二、案經甲○○、乙○○訴由苗栗縣警察局頭份分局報請偵查聲
    請簡易判決處刑。
　　　　理  由
一、認定犯罪事實所根據的證據及理由：
    (1)被告丙○○的自白。
    (2)告訴人甲○○、、乙○○之指訴。
    (3)道路交通事故調查報告表2紙及現場照片10張。
    (4)財團法院為恭醫院於92年12月16日、93年1 月6 日、93年
      2 月10日出具陳金鑾、92年11月11日、92年12月5 日、93
      年1 月8 日出具甲○○的診斷證明書6份。
    (5)按道路交通標誌標線號誌設置規則第174 條規定；「車種
      專用車道標線，用以指示僅限於某車種行駛之專用車道，
      其他車種及行人不得進入」；又汽車行駛時，駕駛人應注
      意車前狀況，並隨時採取必要之安全措施，道路交通安全
      規則第94條第3 項分別定有明文。本件被告的駕駛執照既
      然被吊銷，於無照駕駛期間，其於上開時、地駕車自應遵
      守上述道路交通安全規定；且依當時天候為晴天，夜間有
      照明視線良好，行經鋪有柏油市區○○道路○路面乾燥、
      道路平坦、無缺陷、無障礙物等情形，並無不能注意之情
      事，被告竟疏於注意，於行經上開機車專用道的路段自後
      追撞前車，因此撞及告訴人甲○○及其搭載之母親陳金鑾
      而肇致本件車禍，其對本件車禍之發生顯有過失。告訴人
      甲○○及其母親陳金鑾因被告前開過失受有如事實欄所示
      之傷害，亦有上開診斷證明書在卷足憑，是其所受傷害，
      與被告之過失行為間具有相當因果關係。本案事證明確，
      被告犯行堪予認定，應依法論科。
二、撤銷改判的理由：原審認事證明確，依刑事訴訟法第449 條
    第1 項前段、第454 條第2 項，刑法第284 條第1 項前段、
    第41條第1 項前段，罰金罰鍰提高標準條例第1 條前段、第
    2 條，判處被告拘役40日，並諭知如易科罰金之折算標準，
    固非無見。惟查：
    (1)被告為無照駕駛之人，依據道路交通管理處罰條例第86條
      第1 項規定，依法應負刑事責任者，加重其刑至2 分之1
      。
    (2)被告於93年7 月6 日準備程序陳稱與告訴人達成和解，願
      意賠償告訴人新台幣70萬元，自93年9 月15 日 起，於每
      月15日給付10萬元，其中1 期未付，視為全部到期，並另
      支付違約金180 萬元，然被告至本院於94年5 月27 日 審
      理時，仍辯稱未履約係因合夥作生意的朋友突然死亡，以
      致失業，借款不順，願以畢生能力盡賠償之責。目前無業
      ，只偶而為臨時工，太太薪資1 萬多元，3 位子女又在學
      ，家庭經濟實在困難等情，有被告所提出聲請狀、本院電
      話紀錄表，及告訴人甲○○、被害人陳金鑾受有事實欄所
      述之嚴重傷害。甲○○向檢察官請求上訴意旨，執此指摘
      原判決判決被告拘役40日，如易科罰金以300 元折算1 日
      ，為有理由，是本件應由本院合議庭依刑事訴訟法第455
      條之1 第3項之規定，準用刑事訴訟法第369 條第2 項，
      撤銷原審判決，改依第1 審通常程序而為判決。
三、論罪科刑的理由：
   (1)核被告所為，係犯刑法第284 條第1 項前段之過失傷害人
     致傷罪。
   (2)被告一過失行為致被害人二人受傷，係一行為觸犯數罪名
     ，為想像競合犯，應依刑法第55條之規定，從一重之傷害
     陳金鑾部分之過失傷害罪處斷。
   (3)又被告係汽車駕駛人，其無照駕駛，此據被告自承在卷，
     駕車致告訴人甲○○及其母親陳金鑾受有上開之傷害，就
     其所犯上開過失傷害之罪，應依道路交通管理處罰條例第
     86條第1 項之規定，加重其刑。
   (4)審酌被告係酒後駕車，酒精測試值為每公升0.12毫克，有
     偵查卷酒精測測試值1 紙可憑，而於飲酒後，猶駕車上路
     ，疏於注意車前狀況，在機車專用道，自後追撞甲○○母
     女2 人，顯心存僥倖，並乏尊重其他用路人生命、財產安
     全之觀念，及無前科之素行、智識程度，應負完全過失責
     任，被害人甲○○、陳金鑾有事實欄所述之所受傷勢，犯
     罪後坦承犯行、因調解不成，後雖與被害人於本院等達成
     和解，但迄本院判決為止未支付分文，毫無履約之誠意等
     一切情狀，判決如主文第2 項所示之刑，以資懲儆。
四、適用法律依據：
    (1)刑事訴訟法第455 條之1 第1 項、第3 項、第451 條之
      1 第4 項但書、第452 條、第369 條第1 項前段、第364
      條、第299 條第1 項前段。
    (2)刑法第284 條第1 項。
    (3)道路交通管理處罰條例第86條第1項。
    (4)罰金罰鍰提高標準條例第1 條前段，判決如主文。
本案經檢察官黃俊鳴到庭執行職務。
中　　華　　民　　國　　94　　年　　6 　　月　　10　　日
                  刑事第一庭  審判長法　官  周淡怡
                                    法  官  蔡志宏
                                    法  官  張珈禎
以上正本證明與原本無異
如不服本判決應於送達後10日內向本院提出上訴狀
                                    書記官　彭文章
中　　華　　民　　國　　94　　年　　6 　　月　　17　　日
附錄本案論罪科刑法條全文：
刑法第284條：
因過失傷害人者，處6 月以下有期徒刑、拘役或5 百元以下罰金
。致重傷者，處1 年以下有期徒刑、拘役或5 百元下罰金。從事
業務之人，因業務上之過失傷害人者，處1 年以下有期徒刑、拘
役或1 千元以下罰金。致重傷者，處3 年以下有期徒刑、拘役或
2千元以下罰金。
